【裁判字號】    95,台簡上,3
【裁判日期】    950112
【裁判案由】    給付票款
【裁判全文】
最高法院民事裁定                九十五年度台簡上字第三號
    上  訴  人  甲○○
    訴訟代理人  楊明廣律師
    被 上訴 人  乙○○
上列當事人間請求給付票款事件，上訴人對於中華民國九十四年
三月八日臺灣桃園地方法院第二審判決（九十二年度簡上字第一
一九號），提起上訴，本院裁定如下：
    主  文
上訴駁回。
第三審訴訟費用由上訴人負擔。
    理  由
按對於民事訴訟法第四百二十七條第二項簡易訴訟程序之第二審
判決，其上訴利益逾第四百六十六條所定之額數者，當事人僅得
以其適用法規顯有錯誤為理由，逕向最高法院提起上訴；此項上
訴，須經原裁判法院之許可，且其許可，以訴訟事件所涉及之法
律見解具有原則上之重要性者為限。同法第四百三十六條之二第
一項、第四百三十六條之三第一項、第二項定有明文。所謂適用
法規顯有錯誤，係指原第二審判決就其取捨證據所確定之事實適
用法規顯有錯誤而言，不包括認定事實不當及判決不備理由或理
由矛盾之情形在內。又原裁判法院認上訴應行許可，並添具意見
書，將訴訟卷宗送交最高法院，最高法院審查後如認上訴不應許
可者，依同法第四百三十六條之五第一項規定，仍應以裁定駁回
之，不受原裁判法院所具許可意見書之拘束。次按，票據為文義
證券及無因證券，票據上之權利義務，悉依票據上所載文義定之
，與其基礎之原因關係各自獨立。票據上權利之行使，不以其原
因關係存在為前提。是以執票人行使票據上權利時，就其基礎之
原因關係確係有效存在之事實，並不負舉證責任。雖票據債務人
以自己與執票人間所存抗辯之事由，對抗執票人，依票據法第十
三條規定之反面解釋，為法之所許，但仍應由票據債務人就該抗
辯事由存在之事實負舉證之責任。本件上訴人對於原第二審判決
逕向本院提起上訴，係以：執票人（即被上訴人）就屬權利發生
要件之「基於何種地位，要求票據債務人（即上訴人）負擔票據
義務」之基礎事實，應予表明並負舉證之責，俾票據債務人得行
使對應之抗辯權。原第二審判決竟謂被上訴人就取得系爭票據之
基礎原因事實，毋庸負舉證之責，率爾依系爭票據之背書形式，
認兩造非為直接前後手之關係，伊不得執雙方間之抗辯事由以為
對抗，而判命伊應負給付系爭票款之責，與民事訟訟法第二百四
十四條第一項第二款（起訴應表明訴訟標的及其原因事實）及同
法二百七十七條（當事人主張有利於己之事實，就其事實有舉證
之責任）之規定有違，其適用法規顯有錯誤云云，為其論據。惟
上訴人所陳上述理由，縱令兩造間屬系爭支票之前後手關係，亦
係原第二審判決「確定事實」當否之問題，要與適用法規是否顯
有錯誤無涉。被上訴人既為系爭票據之執票人，其行使票據上之
權利，請求上訴人給付票款，依前開說明，本毋庸就基礎原因事
實負舉證之責。足見上訴人所執被上訴人應就「基於何種地位，
要求票據債務人負擔票據義務」之基礎事實，負表明及舉證之責
等詞，並無所涉及之法律見解具有原則上重要性之情事。其逕向
本院提起上訴，尚不合於民事訴訟法第四百三十六條之二第一項
及第四百三十六條之三第二項之規定，自屬不應許可，應認其上
訴為不合法。
據上論結，本件上訴為不合法。依民事訴訟法第四百三十六條之
五第一項、第九十五條、第七十八條，裁定如主文。
中    華    民    國  九十五  年    一    月   十二   日
                      最高法院民事第四庭
                          審判長法官  蘇  茂  秋
                                法官  蘇  達  志
                                法官  陳  碧  玉
                                法官  王  仁  貴
                                法官  黃  秀  得
      本件正本證明與原本無異
                                      書  記  官
中    華    民    國  九十五  年    一    月  二十四  日
                                                      Ｑ


司法院資訊處製作；財團法人民間司法改革基金會備份。
